臺灣嘉義地方法院民事判決
110年度訴字第303號
原      告  盧賜遠  
訴訟代理人  黃建雄律師
被      告  蔣蔚茜  

訴訟代理人  何珩禎律師
上列當事人間清償借款事件，經本院於民國110年9月30日言詞辯
論終結，判決如下：     
    主  文
被告應給付原告新臺幣3,000,000元，及自民國110年6月29日起
至清償日止，按年息百分之5計算之利息。
訴訟費用新臺幣30,700元由被告負擔。
本判決原告以新臺幣1,000,000元為被告供擔保後得假執行。但
被告如以新臺幣3,000,000元為原告預供擔保，得免為假執行。
    事實及理由
一、原告起訴主張：
  ㈠訴外人蘇嶽豪向原告借款新臺幣（下同）300萬元，並簽發票
    面金額500萬元之本票且偕同配偶卓櫻如共同擔保，經原告
    同意借款並於民國107年10月2日匯款300萬元至訴外人蘇嶽
    豪玉山銀行永康分行帳號0000000000000帳戶（下稱系爭300
    萬元債務）。嗣因被告欲取得訴外人蘇嶽豪於恆得再生綠能
    有限公司（下稱恆得公司）經營管理權，同意代為清償訴外
    人蘇嶽豪系爭300萬元債務，由訴外人蘇嶽豪於108年9月1日
    通知原告，復為求債務移轉及清償保證，原告、訴外人蘇嶽
    豪及被告三方於108年9月5日達成協議訂立契約書（
　　下稱系爭契約書），由被告代訴外人蘇嶽豪清償系爭300萬
    元債務，約定自108年10月25日起每月25日給付20萬元，以
    轉帳方式匯款至原告國泰世華銀行帳號000000000000帳戶，
    詎被告竟未依約還款，拖欠債務迄今全未清償，爰依系爭契
    約書之約定請求被告給付。另系爭契約書已明確記載「丙方
    （即被告）代為清償」等語，否認系爭契約書為第三人利益
    契約之法律性質。並聲明：如主文所示。
二、被告方面：
  ㈠被告前與訴外人蘇嶽豪經營之恆得公司（現已命令解散）間
    有業務合作關係，被告於108年間見原告至恆得公司向訴外
    人蘇嶽豪追討債務，為使與恆得公司間之業務得以順利進行
　　，乃於108年9月1日與訴外人蘇嶽豪簽立工程協議書（下稱
    工程協議書），約定由恆得公司提供再利用許可執照、場地
　　、設備、客戶資料、合約等，由被告經營之晨佑企業有限公
    司（下稱晨佑公司）進行實際業務管理、營運、施作，並每
    月支付訴外人蘇嶽豪管理費20萬元之合作分工模式，嗣訴外
    人蘇嶽豪提議欲將其每月可領得之管理費20萬元以縮短給付
    之方式，由被告直接代為轉付由原告收受，合計共300萬元
　　，分期清償訴外人蘇嶽豪對原告之債務，免除被告給付管理
    費給訴外人蘇嶽豪，再由訴外人蘇嶽豪清償原告借款之雙重
    程序，被告認知僅係將每月應支付給訴外人蘇嶽豪之管理費
　　，依訴外人蘇嶽豪指示交付原告，乃配合訴外人蘇嶽豪與原
    告簽立系爭契約書，故系爭契約書本質並非債務承擔之合意
　　，應可類推適用最高法院92年台上字第2581號判決意旨所稱
    之「不真正第三人利益契約」，借貸契約當事人主體仍為原
    告與訴外人蘇嶽豪，縱被告與訴外人蘇嶽豪間有給付管理費
    之權利義務，原告亦非民法第269條可直接請求之利益第三
　　人。
　㈡未料，訴外人蘇嶽豪與被告簽立工程協議書後，並未依約履
    行給付義務，致被告自108年10月起即無法實質管理、運作
    恆得公司之業務，恆得公司自108年11月起實際上已屬停止
    營業狀態，訴外人蘇嶽豪亦不見蹤跡，恆得公司場址旋即由
    訴外人鴻太國際股份有限公司接手營運，故工程協議書因可
    歸責於訴外人蘇嶽豪事由致給付不能，被告即得解除契約，
    當無再行給付訴外人蘇嶽豪每月20萬元管理費之義務，亦無
    從依訴外人蘇嶽豪指示將該20萬元管理費代為交付原告，用
    以清償訴外人蘇嶽豪對原告之債務，原告更無從依據系爭契
    約書請求被告給付300萬元。
  ㈢依證人鄭良德證述關於原告之所以製作系爭契約書，並記載
    營運管理權之轉移及每月25日轉帳20萬元等細節，均與工程
    協議書內容相符，顯見確係被告經營之晨佑公司先與恆得公
    司簽立工程協議書，於訴外人蘇嶽豪經營之恆得公司順利營
    運下，每月就會支付由訴外人蘇嶽豪負責之恆得公司，雖系
    爭契約書未出現恆得公司、晨佑公司名義，而均以個人名義
　　，然此在被告主觀認知中，即係被告經營之晨佑公司在代管
    恆得公司情形下，始需每月支付訴外人蘇嶽豪20萬元，不能
    因系爭契約書中有「代為清償」之字眼即認被告有債務承擔
    之意。
  ㈣並為答辯聲明：原告之訴駁回；訴訟費用由原告負擔；如受
    不利判決，願供擔保請准免予假執行。
三、本院得心證之理由
  ㈠按第三人與債權人訂立契約承擔債務人之債務者，其債務於
    契約成立時，移轉於該第三人，民法第300條定有明文。又
　　解釋意思表示，固須探求當事人之真意，不得拘泥於所用之辭句，但所用之辭句業已表示當事人真意，無須別事探求者
　　，即不得反捨所用之辭句而更為曲解（最高法院86年度台上
    字第3042號民事判決意旨參照）。
　㈡經查，原告主張借款300萬元予訴外人蘇嶽豪，並於107年10
    月2日匯款300萬元至訴外人蘇嶽豪帳戶之事實，為被告所不
    爭執，且被告不爭執真正之系爭契約書第一段亦記載「甲方
    盧賜遠（即原告）借款新臺幣300萬於乙方蘇嶽豪，甲方於1
    07年10月2日匯款新臺幣300萬至乙方玉山銀行帳戶...」(詳
    本院卷第17頁)，是以，原告與訴外人蘇嶽豪間有300萬元借
    款債權債務之事實，洵可認定。
  ㈢而系爭契約書第二段另記載「乙方於108年9月1日告知營運
    管理權轉移至丙方蔣蔚茜，經三方協議將其300萬債權由承
    接營運管理權丙方代為清償，於108年10月25日開始清償，
    以每月25日20萬方式清償300萬債務，以轉帳方式至甲方國
    泰世華帳戶...」(詳本院卷第17頁)。
　㈣本院另審酌簽立系爭契約書之當事人共有三位，原告、被告
    及訴外人蘇嶽豪。而依系爭契約書第一段內容，已清楚記載
    訴外人蘇嶽豪積欠原告300萬元借款之事實，再依系爭契約
    書第二段內容，更載明係「經【三方協議】將其300萬債權
    由...丙方(即被告)【代為清償】」。足以認定，系爭契約
    書係由原告、被告及訴外人蘇嶽豪三方協議後，就契約內容
    意思表示達成一致而簽立。因此，經三方協議且達成一致的
    合意，即係【被告同意由其代訴外人蘇嶽豪清償積欠原告之
    300萬元債務】，故依系爭契約書記載之前後全部內容觀之
　　，兩造及訴外人蘇嶽豪間，就訴外人蘇嶽豪對原告之300萬
    元借款債務，有達成由被告承擔系爭300萬元債務合意之事
    實，洵足認定。
　㈤至於被告雖辯稱：被告與訴外人蘇嶽豪有約定將訴外人蘇嶽
    豪擔任負責人之恆得公司營運權交給被告經營之晨祐公司管
    理營運，約定每月支付訴外人蘇嶽豪管理費20萬元，故被告
    只是依照訴外人蘇嶽豪之指示，以縮短給付之方式，將管理
    費20萬元交付給原告，被告簽立系爭契約書時，並無承擔債
    務之合意，系爭契約書應係不真正的第三人利益契約等語，
    並提出工程協議書為證。
　⒈然查，被告前揭抗辯，已為原告所否認。而本院參酌系爭契
    約書係訴外人蘇嶽豪與「原告、被告」共同簽立之契約，故
    被告本身不但是契約當事人，且契約內容亦明白記載「由被
    告代為清償300萬元債務」，此與受契約當事人之一方指示
　　交付之第三人，情形自屬不同。故被告前揭所辯，已無可採
　　。
　⒉況且，本院審酌工程協議書第二條第3點雖約定每月給付管理
    費20萬元乙事（詳本院卷第66頁），然而，簽立工程協議書
    者為恆得公司及晨祐公司，並非訴外人蘇嶽豪及被告，而自
    然人與法人人格不同，不能將兩者人格混為一談。因此，縱
    使工程協議書第二條第3點約定恆得公司每月給付晨祐公司2
    0萬元管理費，然此契約權利義務關係，是存在恆得公司與
    晨祐公司之間，而非存在蘇嶽豪與被告之間，被告對訴外人
    蘇嶽豪並無給付每月20萬元管理費之契約義務，訴外人蘇嶽
    豪亦無權將恆得公司應取得之每月20萬元，用以清償其私人
    債務。故被告抗辯其僅係將工程協議書中約定每月20萬元管
    理費，依訴外人蘇嶽豪之指示交付給原告清償蘇嶽豪之欠款
    云云，無足憑採。
　⒊至於證人鄭良德於本院證述內容，雖與被告前揭抗辯內容相
    同，然而，本院審酌簽立系爭契約書前，原告、被告及訴外
    人蘇嶽豪都有看過系爭契約書內容乙情，業據證人鄭良德於
    本院證述在卷(詳本院卷第79頁)。本院乃詢問：你剛才所說
    晨祐公司要給恆得公司每月20萬元的事，在系爭契約書完全
    沒有出現，既然原告、被告及訴外人蘇嶽豪都有看過系爭契
    約書，為何系爭契約書內容不是像你所述的資金流向？證人
    鄭良德則稱：我的看法，我跟被告認為恆得公司就是蘇嶽豪
    的，所以晨祐公司要給恆得公司的錢，就是要給蘇嶽豪的（
　　詳本院卷第80頁）。本院審酌被告經營之晨祐公司及奇揚公
    司，係由證人鄭良德管理(詳本院卷第78頁)，晨祐公司與恆
    得公司簽立工程協議書時，皆是以公司名義簽立協議書，足
    見被告及證人鄭良德皆知悉公司與自然人人格不同，不能混
    為一談。既然被告簽立系爭契約書前，已閱讀過系爭契約書
    ，且被告與證人鄭良德都知悉公司與自然人人格不同，再佐
    以系爭契約書中完全未提及被告每月給付之20萬元，係晨祐
    公司要給付給恆得公司的20萬元管理費，則證人鄭良德上開
    證述內容，難認與事實相符，不足憑採。
　⒋又被告雖聲請傳喚蘇嶽豪，惟蘇嶽豪經傳喚而未到庭，證人
    鄭良德亦表示蘇嶽豪已跑路早不到人等語，且本院依系爭契
    約書記載內容及上開說明，已足認定兩造由約定由被告承擔
    蘇嶽豪的300萬元借款債務，故無再傳喚調查蘇嶽豪之必要
    ，附此說明。
四、綜上所述，原告依系爭契約書之法律關係，請求被告給付30
    0萬元，洵屬有據。從而，原告請求被告給付300萬元，及自
    起訴狀繕本送達翌日即110年6月29日起至清償日止，按年息
    百分之 5計算之利息，為有理由，應予准許。
五、按法院為終局判決時，應依職權為訴訟費用之裁判，民事訴
    訟法第87條第 1項定有明文。本件第一審裁判費30,700元，
    應由敗訴之被告負擔，爰判決如主文第二項所示。
六、本件兩造分別陳明願供擔保，請准宣告假執行及免為假執行
    ，經核均無不合，爰酌定相當擔保金額准許之。
七、本件待證事實已臻明瞭，兩造其餘攻擊防禦方法及舉證，經
    本院斟酌後，認對判決之結果不生影響，爰不一一詳為審酌
    ，併此敘明。
八、據上論結，本件原告之訴為有理由，依民事訴訟法第78條、
    第87條第1項、第390條第2項、第392條第2項，判決如主文
　　。
中　　華　　民　　國　　110 　年　　10　　月　　12　　日
                  民事第二庭法　官　林中如   
以上正本係照原本作成。
如對本判決上訴須於判決送達後20日內向本院提出上訴狀 。
如委任律師提起上訴者，應一併繳納上訴審裁判費。 
中　　華　　民　　國　　110 　年　　10　　月　　12　　日
                            書記官　林柑杏